【裁判字號】    97,交聲,138
【裁判日期】    970515
【裁判案由】    違反道路交通管理處罰條例聲明異議
【裁判全文】
臺灣新竹地方法院交通事件裁定         97年度交聲字第138號
移送機關即
原處分機關  交通部公路總局新竹區監理所新竹市監理站
異  議  人  乙○○
上列異議人因違反道路交通管理處罰條例案件，對於交通部公路
總局新竹區監理所新竹市監理站97年4月7日竹監新四字第裁51-D
B0000000號所為之違反道路交通管理事件裁決處分不服，聲明異
議，本院裁定如下：
    主    文
異議駁回。
    理    由
一、按汽車駕駛人駕駛汽車，應遵守道路交通標誌、標線、號誌
    之指示，道路交通安全規則第90條前段定有明文。又道路交
    通標誌標線號誌設置規則第206條第5款第1 目規定「圓形紅
    燈」之行車管制號誌係表示禁止車輛通行，並不得超越停止
    線或進入路口。次按汽車駕駛人行經有燈光號誌管制之交岔
    路口闖紅燈者，處新臺幣（下同）1千8百元以上5千4百元以
    下罰鍰，並記違規點數3 點，道路交通管理處罰條例第53條
    第1項、第63條第1項第3款亦分別定有明文。
二、本件原處分機關處分意旨略以：異議人即受處分人乙○○於
    民國97年2月17日17時10分許，駕駛車牌號碼0815-FU號銀色
    休旅車行經臺十五線南下蚵間國小前，因汽車駕駛人行經有
    燈光號誌管制之交岔路口闖紅燈之違規，為執行交通稽查勤
    務之桃園縣政府警察局楊梅分局大坡派出所警員甲○○攔停
    ，並填掣桃警局交字第 DB0000000號舉發違反道路交通管理
    事件通知單（下稱舉發通知單），舉發異議人「闖紅燈（北
    往南直行）」，嗣異議人不服而於舉發通知單所載應到案期
    限內向原處分機關提出陳述，惟經原處分機關函請舉發單位
    調查結果，仍認異議人確有前揭違規行為，乃於97年4月7日
    以竹監新四字第裁51-DB0000000號違反道路交通管理事件裁
    決書，依道路交通管理處罰條例第53條第1 項之規定，裁處
    異議人罰鍰2千7百元，並依同條例第63 條（裁決書漏載第1
    項第3款）之規定，併予計違規點數3點等語。
三、本件異議人聲明異議意旨略以：伊駕車行經該路段時，第 1
    個號誌燈前方7、8公尺處看見號誌燈開始變成黃燈，因覺前
    方無行人或其他障礙物，判定可於變換紅燈前順利通過，不
    料相差3 秒鐘蚵間國小校門口號誌燈瞬間變成紅燈，而警察
    站立在前方彎道處攔停，又當天是星期假日學生都放假，警
    察不應該利用學校門供學生上下學專用之號誌燈取締，再者
    該路段行車速限70公里，未加裝剩餘綠燈剩餘秒數或於岔路
    口強方裝置警示燈，以使行人更加安全，請撤銷原裁決處分
    云云。
四、訊據異議人固坦承伊當天確有闖越蚵間國小前交岔路口之紅
    燈號誌，惟辯稱：警方在該處取締不合理，當天是星期日警
    方不應該使用學校前方的號誌來取締，伊穿越第1 個號誌時
    是黃燈，第2 個號誌已經是紅燈，當時剎車來不及云云。經
    查：
(一)、異議人於原處分所載時間，駕駛車牌號碼0815-FU 號休旅車
    行經蚵間國小前方有燈光號誌管制之交岔路口為紅燈後猶直
    行通過之事實，業據證人即掣單舉發之警員甲○○於本院調
    查時到庭具結證稱：「（舉發經過為何？）當天我單獨負責
    16時至18時之交通稽查勤務，我就到蚵間國小十字路口那邊
    取締交通違規，本件違規時間係97年2月17日下午5時10分，
    當時確實有異議人車輛闖紅燈之事實，我們就將異議人攔停
    ，依法開單舉發」、「（你有親眼看到異議人駕駛車輛闖越
    蚵間國小前的紅燈？）是」等語（見本院97年5 月14日訊問
    筆錄），再經本院當庭勘驗證人即舉發員警甲○○提出之違
    規光碟片，勘驗結果如下：本件影片一開始，影片號誌先是
    黃燈，後來變為紅燈，紅燈之後異議人所駕駛銀色休旅車才
    穿越路口直行而來等情（見本院97年5 月14日訊問筆錄），
    復有舉發通知單影本乙紙、桃園縣政府警察局楊梅分局97年
    3月14日楊警分交字第0978014808 號函乙份在卷為憑，且為
    異議人所自承（見本院97年5 月14日訊問筆錄），是異議人
    確有行經有燈光號誌管制之交岔路口闖紅燈之違規事實，已
    堪認定。
(二)、另異議人辯稱該路段路段行車速限70公里，未加裝剩餘綠燈
    剩餘秒數或於岔路口強方裝置警示燈，以使行人更加安全乙
    節，惟查：駕駛人駕駛車輛或行人在道路上，應遵守道路交
    通標誌、標線、號誌之指示、警告、禁制規定，並服從執行
    交通勤務之警察或依法令執行指揮交通及交通稽查任務人員
    之指揮，前項道路交通標誌、標線、號誌之指示、警告、禁
    制規定、樣式、標示方式、設置基準及設置地點等事項之規
    則，由交通部會同內政部定之，道路交通管理處罰條例第 4
    條定有明文。上開主管機關即依此法律之授權，於道路交通
    標誌標線號誌設置規則第1 條明定：「本規則依道路交通管
    理處罰條例第4條第2項規定訂定之」、第4條第1項：「標誌
    、標線、號誌之設置、養護及號誌之運轉，由主管機關依其
    管轄辦理之」。是以道路主管機關本得於法令授權範圍內，
    基於權責對於各項行政措施包括道路設計、交通號誌、標誌
    、標線之設置與更動等事項，為具體裁量、規劃，俾達到道
    路使用效能、維持交通秩序及保障道路使用人往來便利與安
    全之行政目的，除行政措施明顯違法外，法院無從審查行政
    機關基於裁量權限設置交通號誌適當與否之問題，民眾如對
    行政機關之行政措施有所疑義，應依循行政救濟管道向相關
    權責機關反應，在此之前，人民仍有依法遵守之義務，斷無
    任由人民對於相關交通設施之不滿，自行否認交通號誌之效
    力，並據為免罰之理由。是異議人此部分之辯解，亦非可採
    。
(三)、至異議人辯稱行經該路口時，第1 個號誌燈仍為黃燈，第2
    個號誌燈突然變為紅燈，若緊急剎車會來不及云云，惟查：
    異議人既知第1 個號誌燈燈號已轉變為黃燈，更應減速慢行
    ，同時注意路口其他號誌，以避免誤闖紅燈，惟異議人竟未
    減速慢行，反而自恃當日為星期日，蚵間國小前方無行人或
    其他障礙物，強行通過以致於闖越該國小前交岔路口之紅燈
    號誌，確有前開違規情事甚明，異議人上開所辯，均係事後
    卸責之詞，不足採信。
五、綜上所述，本件異議人確有於舉發時地行經有燈光號誌管制
    之交岔路口闖紅燈之行為事實，則原處分機關依道路交通管
    理處罰條例第53條第1 項之規定，裁處異議人罰鍰2千7百元
    ，並依同條例第63條第1項第3款（裁決書漏載第1項第3款）
    之規定，併予計違規點數3 點，核無違誤，本件異議人之異
    議為無理由，應予駁回。
六、應依道路交通案件處理辦法第19條，裁定如主文。
中    華    民    國    97    年    5    月    15    日
                  交通法庭    法  官  林惠君
以上正本證明與原本無異。
如不服本裁定，應於送達後5日內，向本院提出抗告狀。
中    華    民    國    97    年    5    月    15    日
                              書記官  蔣淑君


司法院資訊處製作；財團法人民間司法改革基金會備份。
